臺灣臺中地方法院刑事判決　　　　　　　　　　　　　九十三年度易字第六八五號
　　公　訴　人　臺灣臺中地方法院檢察署檢察官
　　被　　　告　甲○○
右列被告因違反動產擔保交易法案件，經檢察官提起公訴（九十三年度偵緝字第二六
七號），本院判決如左：
    主  文
甲○○動產擔保交易之債務人，意圖不法之利益，將標的物遷移，致生損害於債權人
，處有期徒刑參月，如易科罰金，以參佰元折算壹日。
    事  實
一、甲○○於民國九十二年一月二十四日，以動產擔保交易法動產抵押之方式，提供
    其所有車牌號碼Ａ九─五八二０號自用小客車供擔保，而向安泰商業銀行股份有
    限公司（下稱安泰銀行）設定動產抵押辦理貸款，而為動產擔保交易之債務人，
    經對保後，安泰銀行准予核貸本金計新臺幣（下同）二十萬元，雙方約定貸款期
    間自九十二年二月二十四日起至九十五年一月二十四日止，每月為一期攤還一次
    ，每次償還七千四百二十元，分三十六期給付，並約定標的物存放地點為臺中市
    ○○路○段三六五號，在貸款未付清之前，標的物僅得依約占有使用，不得任意
    遷移或為其他處分。嗣安泰銀行於九十二年二月二十一日將上開債權讓與匯豐汽
    車股份有限公司（下稱匯豐公司），詎甲○○於九十二年三月三日繳付第一期款
    項後，自第二期起即拒不清償其餘貸款本息，並意圖為自己不法之利益，將動產
    擔保標的物遷移約定存放地點，不知去向，經匯豐公司人員前往查訪人車無著，
    致匯豐公司無法占有動產標的，依動產擔保交易法行使取償之權益而受有損害。
二、案經匯豐公司訴由臺灣臺中地方法院檢察署檢察官偵查起訴。
    理  由
一、訊據被告甲○○固供承有於九十二年一月二十四日簽署以其所有車牌號碼Ａ九─
    五八二０號自用小客車供擔保，向安泰銀行設定動產抵押辦理貸款，雙方約定貸
    款期間自九十二年二月二十四日起至九十五年一月二十四日止，每月為一期攤還
    一次，每次償還七千四百二十元，分三十六期給付，並約定標的物存放地點為臺
    中市○○路○段三六五號為內容之貸款暨動產抵押契約書、動產抵押設定登記申
    請書暨本件貸款所需之本票及授權書等文件之事實，惟矢口否認有為右揭動產擔
    保交易法第三十八條之動產擔保交易之債務人，意圖不利之利益，將標的物遷移
    ，致生損害於債權人罪嫌，辯稱：伊不知道辦理貸款，可能因為喝醉酒遭人利用
    云云。經查：被告以車號Ａ九─五八二０號自用小客車供安泰銀行設定動產抵押
    辦理貸款等情，業據告訴代理人丙○○、乙○○指訴綦詳，並有貸款暨動產抵押
    契約書、動產擔保交易動產抵押設定登記申請書、動產擔保交易（動產抵押）移
    轉契約書、動產擔保交易動產抵押設定債權人變更登記申請書、本票、授權書、
    對保勘車紀錄表、汽車車籍資料查詢表、被告身分證正反面影本、客戶分期放款
    繳款紀錄查詢等件附卷可稽，被告亦坦承確有於貸款暨動產抵押契約書、動產擔
    保交易動產抵押設定登記申請書、本票、授權書等文件上簽名，並於偵訊時供稱
    文件上所示蓋章是伊印章無誤（見偵緝卷第一二頁筆錄），堪認被告為動產擔保
    交易之債務人無訛。雖被告辯稱係因酒醉遭人利用云云，然證人即承辦本件貸款
    對保手續之管珍亮於偵訊時結證稱：其任職匯豐公司課長，被告向永利車行購買
    中古車，永利車行人員提供資料說被告要辦理貸款二十萬元，要其在九十二年一
    月二十一日去大雅路麥當勞與被告辦理對保，被告有與車行人員前來辦理對保，
    其當場有核對被告身分證正本，身分證上的照片與被告本人相符，其有拿本票、
    契約書給被告簽名，被告當時意識清楚，有告訴被告要貸多少錢，每月要付多少
    錢，被告說沒問題等語（見偵緝卷第二三頁筆錄），於本院審理中結證稱：本件
    貸款由其承辦對保部分，當時是由永利車行人員打電話說被告要辦中古車貸款，
    後來傳真被告身分證正反面資料過來，對保地點在臺中市○○路、北平路口一家
    麥當勞，被告當時有出面辦理對保，與另一車行人員一同前來，其有告知被告貸
    款金額、期限、月付分期金額、付款方式等事項，被告並答稱瞭解，辦理對保時
    ，被告對答情形可以，不會像喝酒那樣模糊，其所問的問題被告都可以回答等語
    明確（見本院九十三年八月十六日審判筆錄），並庭呈匯豐公司之安泰銀行分期
    申請表暨約定書及本件貸款撥款帳戶存摺封面影本佐證，足認被告當時並無意識
    不清之情事或徵兆，參以前揭被告供承其所簽署之文件計四份，苟遭人灌醉、意
    識不清，何能在證人管珍亮進行對保過程中，正確簽署其姓名於前揭文件債務人
    、借款人、發票人、立授權書人等簽名處而無遺漏或誤簽欄位？且被告所稱「鬍
    鬚仔」之男子，真實姓名年籍不詳，無從查證，實難認其有遭人灌醉之事證。綜
    上，足證被告即為實際貸款之人。被告既為動產擔保交易之債務人，其未依約繳
    納本金及利息，復於九十二年三月三日繳付第一期款項後，尚未確實給付自訴人
    餘款之際，即將標的物即上開車輛遷移約定地點，致自訴人難以或無法發現該車
    ，妨害自訴人依動產擔保交易法第二十八條取回權之行使，其有不法意圖至明，
    被告前開所辯容係飾卸之詞，不足採信，本案事證明確，被告犯行洵堪認定。
二、核被告所為，係犯動產擔保交易法第三十八條之動產擔保交易之債務人，意圖不
    法之利益，將標的物遷移，致生損害於債權人罪。爰審酌被告已有違反槍砲彈藥
    刀械管制條例、酒醉駕車等刑事前案紀錄，有臺灣高等法院被告全國前案紀錄表
    及臺灣臺中地方法院檢察署刑案資料查註紀錄表附卷可稽，堪認其素行不佳，並
    斟酌被告甫於辦妥設定動產抵押權，經銀行核撥貸款之際，旋即意圖不法之利益
    ，拒絕繳納本金及利息，並將標的物遷移，其犯罪動機及目的均非良善，雖犯罪
    手段尚稱平和，然告訴人所受損害非輕及被告犯後猶飾詞否認犯行之態度等一切
    情狀，量處如主文所示之刑，並諭知易科罰金之折算標準。
據上論斷，應依刑事訴訟法第二百九十九條第一項前段，動產擔保交易法第三十八條
，刑法第十一條前段、第四十一條第一項前段，罰金罰鍰提高標準條例第一條前段、
第二條，判決如主文。
中      華      民      國    九十三    年      八      月     三十     日
                                臺灣臺中地方法院刑事第八庭
                                    審判長法  官   朱  光  國
                                          法  官   鍾  堯  航
                                          法  官   吳  崇  道
右正本證明與原本無異。
如不服本判決，應於判決送達後十日內向本院提出上訴狀，上訴於臺灣高等法院臺中
分院( 須附繕本 )。
                                          書記官
中      華      民      國    九十三    年      八      月     三十     日
附錄本案論罪科刑法條
動產擔保交易法第三十八條：
動產擔保交易之債務人，意圖不法之利益，將標的物遷移、出賣、出質、移轉、抵押
或為其他處分，致生損害於債權人者，處三年以下有期徒刑、拘役或科或併科六千元
以下之罰金。
